ACORDAO-COMPLETO-2409966

ACÓRDÃO 5328/2020 ATA 14/2020 - SEGUNDA CÂMARA

VISTOS, relatados e discutidos estes autos em que se analisa ato de aposentadoria de ex-servidora do Centro Federal de Educação Tecnológica Celso Suckow da Fonseca,
ACORDAM os Ministros do Tribunal de Contas da União, reunidos em sessão da Segunda Câmara, ante as razões expostas pelo Relator e com fundamento no art. 71, inciso III, da Constituição Federal, no art. 1º, inciso V, e art. 39, incisos I e II, da Lei 8.443/1992, no art. 260 do Regimento Interno do Tribunal de Contas da União, em:
9.1. considerar ilegal e negar registro ao ato de concessão de aposentadoria em favor de Tereza Maria Rolo Fachada Levy Cardoso;
9.2. dispensar a devolução dos valores indevidamente recebidos até a data desta deliberação, com base no Enunciado 106 da Súmula da Jurisprudência do TCU;
9.3. esclarecer à interessada que, no caso de não provimento de recurso eventualmente interposto junto ao TCU, deverão ser repostos os valores recebidos após a ciência do acórdão;
9.3.1. determinar ao Centro Federal de Educação Tecnológica Celso Suckow da Fonseca, com base no art. 45 da Lei 8.443/1992, que:
9.3.2. faça cessar os pagamentos decorrentes do ato impugnado, comunicando ao TCU, no prazo de 15 (quinze) dias, as providências adotadas, nos termos dos art. 262, caput, do Regimento Interno do TCU;
9.3.3. informe à interessada o teor do acórdão prolatado, encaminhando ao TCU, no prazo de 30 (trinta) dias, comprovante da data de ciência pela interessada;
		       9.3.4. emita novo ato de aposentadoria escoimado da irregularidade apontada, submetendo-o a este Tribunal no prazo de 30 (trinta) dias, pelo sistema e-Pessoal.

Análise de ato de concessão de aposentadoria de ex-servidora do Centro Federal de Educação Tecnológica Celso Suckow da Fonseca.

Segunda Câmara

3. Interessados/Responsáveis:
3.1. Interessado: Tereza Maria Rolo Fachada Levy Cardoso (XXX.663.087-XX).

13.1. Ministros presentes: Ana Arraes (Presidente), Augusto Nardes (Relator), Aroldo Cedraz e Raimundo Carreiro.
13.2. Ministros-Substitutos presentes: Marcos Bemquerer Costa e André Luís de Carvalho.

AUGUSTO NARDES

Adoto como relatório a instrução a seguir reproduzida (peça 5) , a qual contou com a anuência dos dirigentes da Secretaria de Fiscalização de Pessoal - Sefip e do representante do Ministério Público especializado (peças 6 e 7) :
INTRODUÇÃO
1.	Trata-se de ato de concessão de aposentadoria de Tereza Maria Rolo Fachada Levy Cardoso, ex-servidora do Centro Federal de Educação Tecnológica Celso Suckow da Fonseca.
2.	O ato foi submetido, para fim de registro, à apreciação do Tribunal de Contas da União (TCU) , de acordo com o art. 71, inciso III, da Constituição Federal. O cadastramento e a disponibilização ao TCU ocorreram por intermédio do Sistema de Apreciação e Registro de Atos de Admissão e Concessões, na forma dos arts. 2º, caput e incisos I a VI, e 4º, caput, da Instrução Normativa - TCU 78/2018.
EXAME TÉCNICO
3.	A interessada aposentou-se, voluntariamente, no cargo de Professor do Ensino Básico, Técnico e Tecnológico, com proventos integrais em 28/03/2012, com base no art. 3º da Emenda Constitucional 47/2005. 
4.	Constatou-se que a servidora recebe nos proventos parcela denominada DEC JUD TRANS. JULG, no valor de R$ 2.448,96, referente a 12 (doze) Referências, representando a concessão judicial de reposicionamento na carreira.
5.	O pagamento dessa vantagem configura bis in idem, uma vez que a servidora já se encontrava em fim de carreira, não fazendo, portanto, jus a referências além da última Classe/Padrão da carreira em que se encontrava. Assim, o motivo gerador da concessão da decisão judicial não mais subsiste. Na linha da ilegalidade acerca da percepção dessa vantagem, cite-se, entre outros, as seguintes deliberações: Acórdão 3255/2009-TCU-Primeira Câmara, de relatoria do Ministro Valmir Campelo; 1.178/2011-TCU-1ª Câmara, de relatoria do Ministro Weder de Oliveira; e 4.428/2010-2ª Câmara, de relatoria do Ministro Benjamin Zymler.
6.	Além disso, mesmo que se admitisse a continuidade de seu pagamento, comparando-se as fichas financeiras da interessada em dois momentos distintos, outubro de 2009 e fevereiro de 2020 (peça 2) , observa-se que a parcela judicial relativa a "12 Referências" já deveria ter sido totalmente absorvida pelas reestruturações ocorridas nesse período, e não ser paga ad aeternum. É o entendimento desta Corte esposado no Acórdão 2161/2005-TCU-Plenário, de relatoria do Ministro Walton Alencar Rodrigues.
7. 	Observe-se que a rubrica em questão está sendo paga, inclusive, com base no Acórdão 2161/2005-TCU-Plenário (peça 2) . 
8. 	Cabe, assim, proposta de ilegalidade e recusa de registro do ato.
CONCLUSÃO
9.	Em razão do exposto e tendo em vista as análises realizadas no ato de concessão de aposentadoria de Tereza Maria Rolo Fachada Levy Cardoso, esta Unidade Técnica considera que o ato em tela deve receber a chancela de ilegalidade e ter negado seu registro por esta Egrégia Corte, em virtude do pagamento de rubrica judicial relativa a "12 Referências".
PROPOSTA DE ENCAMINHAMENTO
10.	Ante o exposto, propõe-se:
	a) considerar ILEGAL e negar o registro do ato inicial de aposentadoria de Tereza Maria Rolo Fachada Levy Cardoso (CPF: XXX.663.087-XX) ; com base nos arts. 71, inciso III, da Constituição Federal, 1º, inciso V, e 39, inciso II, da Lei 8.443/1992 e 260, § 1º, do Regimento Interno do Tribunal de Contas da União (TCU) ;
b) dispensar a devolução dos valores indevidamente recebidos até a data da ciência pelo Centro Federal de Educação Tecnológica Celso Suckow da Fonseca do Acórdão que vier a ser proferido, com base no Enunciado 106 da Súmula da Jurisprudência do TCU;
c) determinar ao Centro Federal de Educação Tecnológica Celso Suckow da Fonseca, com base no art. 45 da Lei 8.443/1992, que: 
c.1) faça cessar os pagamentos decorrentes do ato impugnado, comunicando ao TCU, no prazo de quinze dias, as providências adotadas, nos termos dos art. 262, caput, do Regimento Interno do TCU, 8º, caput, da Resolução - TCU 206/2007 e 19, caput, da Instrução Normativa - TCU 78/2018;
c.2) emita e disponibilize no sistema e-Pessoal, no prazo de 30 (trinta) dias, novo ato de concessão, escoimado da irregularidade apontada, nos termos do art. 262, § 2º, do Regimento Interno do TCU;
c.3) comunique à interessada acerca do teor do Acórdão que vier a ser prolatado, alertando-a de que o efeito suspensivo proveniente da interposição de eventuais recursos junto ao TCU não a eximirá da devolução dos valores percebidos indevidamente após sua notificação, caso os recursos não sejam providos;
c.4) encaminhe ao TCU, no prazo de trinta dias, comprovante da data de ciência pela respectiva interessada, nos termos do art. 4º, § 3º, da Resolução - TCU 170/2004.
	
É o Relatório.

não há.

Procurador Júlio Marcelo de Oliveira.

PESSOAL. APOSENTADORIA. RECEBIMENTO INDEVIDO DE PARCELA REFERENTE A REPOSICIONAMENTO NA CARREIRA. ILEGALIDADE DO ATO. DETERMINAÇÕES.

APOSENTADORIA (APOS)

Secretaria de Fiscalização de Pessoal (SEFIP).

Em exame ato de concessão de aposentadoria no interesse de Tereza Maria Rolo Fachada Levy Cardoso, ex-servidora do Centro Federal de Educação Tecnológica Celso Suckow da Fonseca.
2.	Em análise, a Secretaria de Fiscalização de Pessoal (Sefip) , com a anuência do Ministério Público junto a este Tribunal (MPjTCU) , propôs a apreciação pela ilegalidade do ato, em razão do pagamento de parcela denominada DEC JUD TRANS. JULG, no valor de R$ 2.448,96, referente a 12 (doze) Referências, representando a concessão judicial de reposicionamento na carreira. Desde já, manifesto concordância com o posicionamento exarado pela unidade técnica, pelos motivos que exponho a seguir.
3.	De fato, como afirma a Sefip, a interessada já se encontrava em última classe de sua carreira no momento de sua aposentadoria. Isto é, a questão fulcral que permitia o referido pagamento referente ao reposicionamento na carreira, não mais subsistia. 
4.	Também anuo ao entendimento exarado pela unidade técnica, no sentido de que "a parcela judicial relativa a "12 Referências" já deveria ter sido totalmente absorvida pelas reestruturações ocorridas nesse período, e não ser paga ad aeternum".
5.	Desse modo, não havendo fundamento legal que permita o pagamento de referências além da última classe da carreira em que a interessada já se encontrava, o ato deve ser considerado ilegal e, por conseguinte, ter seu registro negado.
Ante o exposto, voto por que o Tribunal adote o acórdão que ora submeto à sua consideração.
TCU, Sala das Sessões Ministro Luciano Brandão Alves de Souza, em 12 de maio de 2020.
Ministro JOÃO AUGUSTO RIBEIRO NARDES 
Relator